【裁判字號】    89,易,1807
【裁判日期】    891107
【裁判案由】    妨害名譽
【裁判全文】
臺灣高雄地方法院刑事判決                        八十九年度易字第一八七號
    公  訴  人  臺灣高雄地方法院檢察署檢察官
    被      告  己○○
右列被告因妨害名譽案件，經檢察官提起公訴（八十八年度偵字第一九六八六號），
本院判決如左：
    主  文
己○○散布文字，指摘足以毀損他人名譽之事，處有期徒刑伍月，如易科罰金，以參
佰元折算壹日。
    事  實
一、己○○與甲○○均係高雄市羅馬假期ＫＴＶ之董事，因己○○與甲○○於羅馬假
    期ＫＴＶ之經營上有所紛爭，己○○竟基於毀損甲○○名譽之犯意，於八十八年
    六月十九日私自以羅馬假期ＫＴＶ董事會名義，製作書面八點聲明，加以散發，
    其中聲明四及聲明五分別載明：(一)「愛民獅子會八十八年六月十一日星期五在公
    司包場消費，獅子會會長於七天前已向潘明泰董事接洽包場，言明買單以現金或
    刷卡支付，但是甲○○董事趁買單時私自擅作主張，收取買單消費金額計一萬三
    千多元（應係指新台幣，以下同），並改為簽帳單處理，經公司查帳發覺，要求
    甲○○董事歸還，但遲遲未處理」。(二)「甲○○來本店消費期間，私自購買酒寄
    存吧，做為私人招待之用，此舉藉其董事身份舞弊，影響公司營收，經屢勸而
    置之不理」，足以毀損甲○○之名譽；嗣因甲○○之友人胡義政於八十八年六月
    間在羅馬假期ＫＴＶ之停車場發現該「書面聲明」，轉交予甲○○，甲○○始知
    上情。
二、案經甲○○訴請臺灣高雄地方法院檢察署檢察官偵查起訴。
    理  由
一、訊之被告己○○雖不否認印行前開羅馬假期ＫＴＶ之書面聲明，其內亦確實載有
    上開內容，惟矢口否認有何誹謗犯行，辯稱：該書面聲明係經董事會決議，且均
    為事實，因為愛民獅子會前來包場消費，理應由愛民獅子會付款，況且甲○○尚
    積欠公司款項，所以公司認為不應由甲○○簽帳，至於買酒是甲○○自己找總務
    人員以公司進貨價格購買，公司並未同意，而甲○○此舉可能使公司獲利減少，
    有舞弊之嫌，況且當時印行此本書面聲明僅以要發給開股東會之股東，並沒有要
    對外散發之意思云云；惟查：
（一）右揭事實，業據告訴人甲○○於檢察官偵查及本院庭訊時指訴上情綦詳，而被
      告有散布該「書面聲明」之事實，業據證人即拾得該「書面聲明」並轉交予告
      訴人甲○○之胡義政於檢察官偵查時到署具結證述明確（見偵查卷第二十頁正
      、背面），被告雖以印行前揭「書面聲明」係基於董事會之決議云云置辯，並
      提出一份董事會會議紀錄欲實其說，然依被告所提出之該份董事會決議，雖有
      紀錄上開事實欄所載內容，然並未決議被告需製作任何「書面聲明」，或授權
      被告得以製作「書面聲明」，以便召開股東會時散發予該公司之股東，此觀被
      告所提出之董事會會議紀錄自明，故被告辯稱是基於董事會之決議，僅係為了
      要召開股東會時發散予開會之股東，並未要對外散發云云，自無可信之處。
（二）證人即愛民獅子會之會員謝盧錦燕到院證稱：八十八年六月十一日曾至羅馬假
      期ＫＴＶ舉辦活動，並未付現金，因為曾告知該公司董事潘明太要簽帳，潘明
      太說可以等語（見本院八十九年五月二十三日訊問筆錄）明確；而另一證明即
      羅馬假期ＫＴＶ董事潘明太亦於庭訊時證述：愛民獅子會在八十八年六月十一
      日到公司消費時我不再，但我有交待員工如他們沒付現金可簽帳等語綦詳（見
      本院八十九年五月二十三日訊問筆錄），足見上開書面聲明第四點所載「愛民
      獅子會八十八年六月十一日星期五在公司包場消費，獅子會會長於七天前已向
      潘明泰董事接洽包場，言明買單以現金或刷卡支付，但是甲○○董事趁買單時
      私自擅作主張，收取買單消費金額計一萬三千多元，並改為簽帳單處理，經公
      司查帳發覺」乙節，應非真實，且客觀上足以使他人誤認告訴人涉嫌侵占羅馬
      假期ＫＴＶ之帳款，自足生損害告訴人甲○○之名譽。
（三）告訴人甲○○雖不否認曾向羅馬假期ＫＴＶ總務購買酒品並寄放於吧，並經
      證人即羅馬假期ＫＴＶ總務人員乙○○到院證述明確，然告訴人甲○○縱有向
      羅馬假期ＫＴＶ總務人員以羅馬假期ＫＴＶ向廠商購買酒品之價格購買酒類寄
      放於吧，惟告訴人此舉既經該羅馬假期ＫＴＶ之總務人員同意後始為之，尚
      難認有何藉機舞弊之可言，雖證人乙○○亦到院證稱：依規定告訴人應不可如
      此等語，亦應屬羅馬假期ＫＴＶ事後應如何要求告訴人補繳進貨及售價差額以
      彌補獲利不足之問題，不得僅以告訴人有購酒寄存吧之事實，即遽認告訴人
      有舞弊之情事存在；此外，被告並無法具體舉證說明告訴人有何其他舞弊情事
      ，故上述書面聲明所載聲明五所載「甲○○來本店消費期間，私自購買酒寄存
      吧，做為私人招待之用，此舉藉其董事身份舞弊，影響公司營收」等語，即
      非全屬真實；被告僅以告訴人有購酒寄放於羅馬假期ＫＴＶ吧一事即散布文
      字表明告訴人係以此方法藉機舞弊，自有損告訴人之名譽。綜上所述，被告所
      辯顯不足採；此外，並有「書面聲明」一份附卷可佐可憑，被告犯罪事證明確
      ，犯行堪以認定。
二、核被告己○○所為，係犯刑法第三百十條第二項之加重誹謗罪。審酌被告犯罪猶
    不知悔悟，仍狡詞否認犯行，態度惡劣，且係以散發書面聲明之方式，嚴重毀損
    告訴人之名譽，復不思積極與告訴人達成和解，賠償告訴人，以降低告訴人所受
    之損害等一切情狀，量處如主文所示之刑，併諭知易科罰金之折算標準，以昭炯
    戒。
三、公訴意旨另以：被告己○○與告訴人甲○○均係高雄市羅馬假期ＫＴＶ之董事，
    因己○○與甲○○於羅馬假期ＫＴＶ之經營上有所紛爭，己○○竟基於毀損甲○○之名譽，於八十八年六月十九日私自以羅馬假期ＫＴＶ董事會名義，製作書面
    八點聲明，加以散發，其中聲明三、聲明六及聲明八中曾分別載明：「甲○○董
    事，頻頻私下向員工借錢而不還，造成員工上班情緒低落，對公司抱怨」、「甲○○至店消費，藉口要發小費，私自以簽帳單向櫃台借現金十二萬九千元週轉私
    用，勸而置之不理」以及「甲○○董事於八十七年五月至六月至大昌店消費時，
    以董事身份私自招待與公司無關之公務人員，且口口是道因處理公事為塘塞」，
    足以足以毀損甲○○之名譽。因認此部分被告亦涉犯有刑法第三百十條第二項之
    加重誹謗罪嫌等語。惟查：
（一）按犯罪事實應依證據認定之，無證據不得推定其犯罪事實；又不能證明被告犯
      罪，應諭知無罪之判決。刑事訴訟法第一百五十四條及第三百零一條分別定有
      明文。次按，刑法誹謗罪之成立，需意圖散布於眾，而指摘或傳述足以毀損他
      人名譽之事，且若對於所誹謗之事，能證明其為真實者，不罰，此觀刑法第三
      百十條第一項、第三項之規定自明。
（二）告訴人於庭訊時已自承：確實曾向羅馬假期ＫＴＶ內之員工借款，亦曾向羅馬
      假期ＫＴＶ之櫃台人員預借現金使用，同時就告訴人向羅馬假期ＫＴＶ內員工
      借款乙節，亦經證人即羅馬假期ＫＴＶ內之員工丙○○及戊○○到院證述明確
      ，證人丙○○及戊○○並均證稱告訴人所借之款項均係事後由公司應發予告訴
      人甲○○之紅利中扣還（見本院八十九年七月十八日及八十九年八月十一日訊
      問筆錄）；而就告訴人向羅馬假期ＫＴＶ櫃台人員預借現金使用部分，亦經證
      人即羅馬假期ＫＴＶ之總會計王秋英於本院審理時到院具結證明上情，則被告
      所印行之「書面聲明」中所載之「甲○○董事，頻頻私下向員工借錢而不還，
      造成員工上班情緒低落，對公司抱怨」、「甲○○至店消費，藉口要發小費，
      私自以簽帳單向櫃台借現金十二萬九千元週轉私用，勸而置之不理」等部分，
      即非子虛，況此部分僅係載述告訴人甲○○有向員工同事借款之事實，在觀念
      上，亦尚難認足以毀損告訴人之名譽；至於該「書面聲明」內所載用「甲○○
      董事於八十七年五月至六月至大昌店消費時，以董事身份私自招待與公司無關
      之公務人員，且口口是道因處理公事為塘塞」乙節，雖證人即被告所稱告訴人
      帶往羅馬假期ＫＴＶ大昌店私自招待消費之公務員警員丁○○到院證稱：我曾
      經與朋友去羅馬假期ＫＴＶ店裡面消費過，是在大昌店只去過一次，當時是朋
      友邀約並且請客，但我肯定不是甲○○請客的，也不是甲○○帶我們去的，是
      該名朋友提議去那間店，我在去那間店前不認識甲○○，也不認識被告，因為
      時間很久，所以詳細日期及是那位朋友約的已經忘記了等語（見本院八十九年
      十月六日訊問筆錄）明確；然證人即曾任職於羅馬假期ＫＴＶ大昌店擔任經理
      一職之丙○○確到院證稱：在八十七年六、七月份，告訴人曾帶公務人員來說
      是為公司處理罰單的事，共計二次，該名公務員係當時擔任左營派出所之巡佐
      ，名為丁○○等語（見本院八十九年七月十八日訊問筆錄）；惟姑不論告訴人
      究有無於八十七年五月至六月至大昌店消費時，以董事身份私自招待與公司無
      關之公務人員，然一般公司行號，執行業務之董東或股東，為招攬生意推廣業
      務，透過招待他人之方式以建立公司口碑，乃屬平常之舉，被告此部分之記載
      ，依社會通常觀念尚不足認有何毀損告訴人名譽之處，依前所述，自難以誹謗
      罪相繩之；惟公訴人既認此部分與前揭論罪之部分，均係以單一行為涉犯加重
      誹謗罪，爰不另為無罪之諭知，併此敘明。
據上論斷，應依刑事訴訟法第二百九十九條第一項前段，刑法第三百十條第二項、第
四十一條，罰金罰鍰提高標準條例第一條前段、第二條，判決如主文。
本案經檢察官高大方到庭執行職務。
中    華    民    國    八十九    年    十一      月        七        日
                                  臺灣高雄地方法院刑事第六庭
                                      法  官    李怡諄
右正本證明與原本無異。
如不服本判決，應於判決送達後十日內，向本院提出上訴狀。
                                     書記官    陳福記
中    華    民    國      八十九      年      十一      月      七      日
附錄本件論罪條文：刑法第三百十條第二項
刑法第三百十條
意圖散布於眾而指摘或傳述足以毀損他人名譽之事者，為誹謗罪，處一年以下有期徒
刑、拘役或五百元以下罰金。
散布文字、圖畫犯前項之罪者，處二年以下有期徒刑、拘役或一千元以下罰金。
對於所誹謗之事，能證明其為真實者，不罰。但涉於私德而與公共利益無關者，不在
此限。


司法院資訊處製作；財團法人民間司法改革基金會備份。
